【裁判字號】    95,台上,7137
【裁判日期】    951222
【裁判案由】    偽造文書等罪
【裁判全文】
最高法院刑事判決            九十五年度台上字第七一三七號
上  訴  人  甲  ○
            乙○○
共      同
選任辯護人  吳錫欽律師
上列上訴人等因偽造文書等罪案件，不服台灣高等法院中華民國
九十三年二月二十六日第二審判決（九十二年度上訴字第四二三
一號，起訴案號：台灣板橋地方法院檢察署九十年度偵字第一七
五四號），提起上訴，本院判決如下：
    主  文
上訴駁回。
    理  由
一、偽造文書部分
按刑事訴訟法第三百七十七條規定，上訴於第三審法院，非以判
決違背法令為理由，不得為之。是提起第三審上訴，應以原判決
違背法令為理由，係屬法定要件。如果上訴理由狀並未依據卷內
訴訟資料，具體指摘原判決不適用何種法則或如何適用不當，或
所指摘原判決違法情事，顯與法律規定得為第三審上訴理由之違
法情形，不相適合時，均應認其上訴為違背法律上之程式，予以
駁回。本件原判決認定上訴人甲○、乙○○係夫妻，於民國八十
六年十二月二十日、八十七年八月二十五日、八十八年六月一日
在台北縣土城市○○街五十五號二樓住處，先後召集原判決附表
一所示之三組互助會。乃上訴人等共同基於意圖為自己不法之所
有之概括犯意，冒用「吳玉美」名義加入該三組互助會。嗣於原
判決附表二所示時間，偽造「吳玉美」簽名及標息、依習慣足以
為表示投標用意證明之標單準私文書，持以競標而得標，使活會
會員陷於錯誤而交付會款予上訴人等，足以生損害於吳玉美及各
該活會會員，詳如原判決附表二所示。至八十九年九月間，上訴
人等因無力支付會款，宣布停會，始經會員發覺上情等情。爰撤
銷第一審關於偽造文書部分之判決，改判論處上訴人等共同連續
行使偽造私文書，足以生損害於他人罪刑。已敘明其所憑之證據
及認定之理由，而以上訴人等否認犯罪所持之辯解為不足採，予
以指駁綦詳。所為論敘，俱有卷存之證據資料可資覆按，從形式
上觀察，並無判決違背法令之情形存在。復查原判決採憑證人呂
清彬、呂邱麗蓉、張陳美玉、彭秋娟、曾月秀（即曾月惠）、蔡
莉貞、蔡勝傑、林國明、陳麗香、白蔡玉杏、吳武雄等人所為不
利於上訴人等之證言，綜合互助會單、呂邱麗蓉記錄之第一組互
助會得標名單、上訴人等在台北縣土城市調解委員會提出之標會
明細表等證據資料，參互研析判斷，而為判決之基礎，已詳敘其
斟酌取捨而得心證之理由。證人曾月惠在第一審法院已明確證稱
其未介紹吳玉美參加上訴人等之互助會，亦不曾在開標現場見過
吳玉美等語。證人蔡莉貞等人證稱得標之會員須提出國民身分證
供會首登記統一編號等資料，並在會首的會簿內簽名，始能拿到
會款等語。上訴人等對於上開證言亦無意見，倘確有「吳玉美」
之人參加互助會，則其得標後領取會款，必然已留存其身分資料
及簽名，不可能無資料可供查證；甲○所辯吳玉美係曾月惠介紹
參加互助會等語，自非可採。再，乙○○坦承互助會開標時，有
時在場，及向會員收取會款等語；證人即會員張陳美玉、呂清彬
亦稱上訴人等常在場一起主持開標，並收取會款等語。證人即乙
○○之堂兄吳武雄證稱其參加互助會係與乙○○接洽，會款亦係
乙○○簽發本票支付等語；參酌原判決附表一所示第三組互助會
會單記載之會首姓名為乙○○等情，堪認乙○○確與甲○共同實
施本件犯罪行為，所辯其僅單純幫忙開標及收取會款等語，屬卸
責之詞，同無足取，判決內已併加說明論駁。上訴人等上訴意旨
任意擷取卷內片段資料，憑己見為不同之評價，並執陳詞辯解，
漫稱甲○招集互助會之會員將近百人，對於何人介紹吳玉美參加
互助會，因記憶不清，致發生張冠李戴情事；曾月惠證稱未見過
吳玉美，乃因曾月惠很少到開標現場之故。吳玉美得標後，確雖
曾交付國民身分證影本予甲○，並簽名於會簿上，但事後已遭其
取走，致無資料可資提供。又乙○○與甲○係夫妻，不能因甲○
在家中開標，適乙○○在家，遽認共同犯罪；至乙○○收取會款
，僅係幫忙代轉性質，其以自己房地作價償債及簽發本票，係基
於夫妻情份，協助甲○解決債務等各節，徒就原審採證認事職權
之適法行使，及判決內已明白論斷之事項，砌詞指摘，並為單純
事實上之爭執，與法律規定得為第三審上訴理由之違法情形，不
相適合，其上訴為違背法律上之程式，應予駁回。
二、傷害部分
按上訴得對於判決之一部為之；未聲明為一部者，視為全部上訴
，刑事訴訟法第三百四十八條第一項定有明文。本件甲○之上訴
理由雖僅指摘原判決關於偽造文書部分違法，但未聲明僅就該部
分上訴，故關於傷害部分，亦應視為已全部上訴。又刑事訴訟法
第三百七十六條所列各罪案件，經第二審判決者，不得上訴於第
三審法院，法有明文。查甲○傷害部分，原判決係依刑法第二百
七十七條第一項論處罪刑，該罪最重本刑為三年以下有期徒刑，
屬刑事訴訟法第三百七十六條第一款所列之案件，既經第二審判
決，自不得上訴於第三審法院。乃甲○猶就此部分提起上訴，顯
為法所不許，應予駁回。
據上論結，應依刑事訴訟法第三百九十五條前段，判決如主文。
中    華    民    國  九十五  年   十二   月  二十二  日
                      最高法院刑事第二庭
                          審判長法官  紀  俊  乾
                                法官  黃  正  興
                                法官  陳  東  誥
                                法官  林  開  任
                                法官  林  立  華
      本件正本證明與原本無異
                                      書  記  官
中    華    民    國  九十五  年   十二   月  二十五  日
                                                      J


司法院資訊處製作；財團法人民間司法改革基金會備份。
